【裁判字號】    96,上易,922
【裁判日期】    970212
【裁判案由】    侵權行為損害賠償
【裁判全文】
臺灣高等法院民事判決                 96年度上易字第922號
上  訴  人  甲○○
            己○○
被 上 訴人  戊○○
            乙○○
            丙○○
兼前列共同
訴訟代理人  丁○○
上列當事人間請求侵權行為損害賠償事件，上訴人對於中華民國
96年8月17日臺灣板橋地方法院96年度訴字第1383號第一審判決
提起上訴，本院於97年1月29日言詞辯論終結，判決如下：
    主  文
上訴駁回。
第二審訴訟費用由上訴人負擔。
    事實及理由
一、上訴人主張：兩造為親戚關係，前因上訴人己○○、被上訴
    人丁○○之母即訴外人廖林職為上訴人己○○接往奉養而素
    有怨隙，被上訴人竟共同基於傷害人體健康之犯意聯絡，在
    民國（下同）94年5月14日尾隨上訴人至台北縣板橋市○○
    路○段205巷附近，共同徒手毆打上訴人，上訴人甲○○因而
    受有頭部外傷，背部、兩側上臂、左手肘、左大腿挫傷瘀腫
    ，上訴人己○○受有頭部挫傷、顏面部挫傷併兩側膝部挫傷
    之傷害，上訴人甲○○、己○○分別支出醫療費用新台幣（
    下同）3,949元及3,200元。又被上訴人前開傷害犯行，業經
    原法院以95年度簡上字第742號判決被上訴人有罪確定。上
    訴人受此不法侵害，身心受創，痛苦異常，是上訴人己○○
    、甲○○各請求被上訴人連帶賠償精神慰撫金400,000元及
    200,000元等情，爰依民法第184條第1項前段、第185條之規
    定，求為命(一)被上訴人連帶給付上訴人己○○、甲○○各40
    0,000元及200,000元，及均自96年5月14日起至清償日止，
    按年息5%計算利息。(二)願供擔保，請准宣告假執行之判決（
    原審判命被上訴人應連帶給付上訴人己○○63,200元、上訴
    人63,949元，及均自96年6月1日起，至清償日止，按年息5%
    計算之利息，並駁回上訴人其餘之訴。上訴人就其敗訴部分
    聲明不服。被上訴人就其敗訴部分，則未據聲明不服，已告
    確定）。並於本院為如下之上訴聲明：(一)原判決關於駁回後
    開第二項之訴部分廢棄。(二)右廢棄部分，被上訴人應再連帶
    給付上訴人甲○○10萬元、上訴人己○○10萬元，及均自96
    年6月1日起，至清償日止，按年息5%計算之利息。
二、被上訴人則以：(一)本件刑事判決認定被上訴人有罪，乏直接
    積極證據，並無拘束本件民事判決之效力；本件乃源於被上
    訴人丁○○先前曾對上訴人己○○之女林佩玲強行帶走母親
    廖林職之犯行，提出妨害自由之告訴，復對上訴人己○○涉
    嫌背信、故意使公務人員登載不實及侵占廖林職名下龐大土
    地財產之不法犯行，提出刑事告訴等情，懷恨在心，自導自
    演、製造假象，挾怨報復被上訴人丁○○所致，被上訴人對
    上訴人實無傷害行為；(二)被上訴人確未出手毆打上訴人，況
    其等之傷，均屬表傷、輕微不過，且刑事判決僅判處被上訴
    人拘役20日，而被上訴人戊○○尚在就學，被上訴人乙○○
    、丙○○均是勞工階層，被上訴人丁○○亦僅賴洗衣店維生
    ，則原審判命被上訴人丁○○ 4人應分別連帶賠償上訴人己
    ○○63,200元、上訴人甲○○63,949元，已足完全填補其等
    之損害等語，資為抗辯。並於本院為如下之答辯聲明：上訴
    駁回。
三、經查，被上訴人乙○○、丙○○、丁○○、戊○○ 4人與上
    訴人己○○、甲○○母子2人為親戚關係，前因被上訴人丁
    ○○及上訴人己○○之母親廖林職為上訴人己○○接往奉養
    ，致被上訴人丁○○遍尋不著，而素有怨隙。被上訴人竟共
    同基於傷害人身體之犯意聯絡，於94年5月14日晚上8時許，
    見到上訴人母子2人自臺北縣板橋市○○路○段187號住處出
    來，拉下鐵門，要坐計程車回另一住處，被上訴人乙○○竟
    以拳頭打上訴人甲○○的後腦勺，被上訴人丙○○、丁○○
    、戊○○等人亦衝上前出拳毆打甲○○之身體及後腦勺等部
    位，被上訴人戊○○並趁機踢上訴人甲○○的下體。嗣被上
    訴人丙○○抓住上訴人己○○，被上訴人丁○○亦抓己○○
    頭部撞擊計程車車門，並與被上訴人丙○○共同毆打上訴人
    己○○頭部，上訴人甲○○見狀即上前向跟被告丙○○說：
    「不要打我媽媽! 」等語，被上訴人丙○○回以：「祖母你
    帶到哪裡？」等詞，上訴人甲○○則再答稱：「又不是我帶
    的! 」等語，被上訴人丙○○因而以三字經辱罵上訴人甲○
    ○，並再毆打上訴人甲○○，被上訴人丁○○亦再接續毆打
    甲○○，致上訴人己○○受有頭部挫傷、顏面部挫傷併兩側
    膝部挫傷之傷害；上訴人甲○○因此受有頭部外傷、背部、
    兩側上臂、左手肘、左大腿挫傷瘀腫等傷害等事實，經原法
    院95年簡字第742號、95年度簡上字第383號刑事判決被上訴
    人因共同傷害上訴人之身體，判處拘役20日，如易科罰金，
    以300元折算1日確定，經本院依職權調閱上開刑事卷宗查證
    屬實。
四、被上訴人就於94年5月14日晚上，與上訴人在臺北縣板橋市
    ○○路○段187號前與205巷附近碰面等情，固不爭執，但否
    認有傷害上訴人身體之侵權行為，辯稱：並日並未毆打上訴
    人，只是因要找尋廖林職，而一同赴臺北縣政府警察局板橋
    分局後埔派出所製作筆錄，且上訴人當日身上並未受傷等語
    。惟查，上訴人於94年5月14日晚上8時許，自臺北縣板橋市
    ○○路○段187號住處外出，拉下鐵門擬搭乘計程車之際，如
    何遭被上訴人毆打成傷之事實，業經上訴人甲○○、己○○
    在被上訴人被訴共同傷害刑事案件本院審理時結證綦詳（見
    原法院95年度簡上字第383號刑事卷95年11月17日審判筆錄
    ）。再參以上訴人2人與被上訴人4人嗣一同至臺北縣政府警
    察局板橋分局後埔派出所時，承辦本案之警員林憲詳曾看到
    上訴人2人之頭部有傷等情，亦經證人即警員林憲詳於上開
    刑事案件到庭結證無訛（見同上刑事卷95年11月17日審判筆
    錄）。上訴人2人因被上訴人之上開傷害行為，致上訴人己
    ○○受有頭部挫傷、顏面部挫傷併兩側膝部挫傷之傷害；上
    訴人甲○○因此受有頭部外傷、背部、兩側上臂、左手肘、
    左大腿挫傷瘀腫等傷害等情，亦有馬偕紀念醫院所出具之之
    診斷證明書各1紙附於上開刑事卷可稽（見臺灣板橋地方法
    院檢察署94年度偵字第16159號偵查卷第45、46頁）。則上
    訴人主張遭被上訴人4人於上開時地毆打成傷，即堪採信。
    被上訴人空言抗辯未毆打上訴人，並上訴人當日身上未受傷
    云云，顯與事實不符，不足採取。
五、按因故意或過失不法侵害他人之權利者，負損害賠償責任；
    又數人共同不法侵害他人之權利者，連帶負損害賠償責任﹔
    不能知其中孰為加害人者，亦同。造意人及幫助人，視為共
    同行為人。再按不法侵害他人之身體、健康者，被害人雖非
    財產上之損害，亦得請求賠償相當之金額，民法第184 條第
    1項前段、第185條、第195條第1項分別定有明文。查被上訴
    人告共同故意傷害上訴人之身體之事實，已如前述，依上揭
    規定，被上訴人自應連帶負損害賠償責任。茲就上訴人請求
    賠償之損害，應否准許，分述為次：
  (一)醫療費用部分：
    上訴人甲○○、己○○主張其因遭被上訴人毆傷，分別支出
    醫療費用3,949元及3,200元之事實，業據提出馬偕紀念醫院
    醫療單據計9 紙為證，依其內容所載，為掛號費、診察費、
    藥品費、證明書費等費用，核均屬醫療上之必要費用，上訴
    人各請求被上訴人賠償上開醫療費用，應認係被上訴人傷害
    行為所致之損害，應予准許。
  (二)精神上損害賠償部分：
    1.按不法侵害他人之身體、健康、名譽或自由者，被害人雖
      非財產上之損害，亦得請求賠償相當之金額，民法第195
      條第1項前段定有明文。被上訴人故意毆打上訴人成傷，
      ，則上訴人依民法上開侵權行為之規定請求被上訴人連帶
      賠償其非財產上損害，洵屬有據。又按慰撫金之多寡，應
      斟酌雙方之身分、地位、資力與加害之程度及其他各種情
      形核定相當之數額，其金額是否相當，自應依實際加害情
      形與被害人所受之痛苦及雙方之身分、地位、經濟狀況等
      關係決定之。
    2.查上訴人己○○係33年8月4日出生，現年63歲；上訴人甲
      ○○62年11月18日出生，現年33歲，此有其年籍資料附於
      刑事卷可稽。上訴人己○○小學畢業，目前無工作，名下
      有土地等不動產；上訴人甲○○高職畢業，名下無恆產，
      目前任職於私人公司，月薪22,000元，分據上訴人陳明（
      原審96年8月3日言詞辯論筆錄），經原法院及本院依職權
      調取稅務電子閘門財產所得調件明細表，上訴人甲○○名
      下無產，上訴人己○○名下有土地及田賦26筆，汽車1部
      ，此有該明細表1份附於原審卷第12-18頁，及本院卷第
      46-51頁可憑。被上訴人乙○○為58年3月10日出生，現年
      38歲；被上訴人丙○○46年11月20日出生，現年49歲；被
      上訴人丁○○25年1月1日出生，現年71歲；被上訴人戊○
      ○60年4月7日出生，現年36歲等情，有年籍資料附於刑事
      卷可憑。被上訴人丁○○國小畢業，目前開洗衣店，平均
      月薪約1、2萬元，名下有房屋跟土地；被上訴人戊○○研
      究所畢業，目前在私人公司任；被上訴人乙○○、被上訴
      人丙○○均國小畢業，打零工為業等情，亦據被上訴人陳
      明（原法院96年8月3日言詞辯論筆錄），被上訴人丁○○
      名下有房屋5筆、土地及田賦14筆、投資1筆、存款5筆；
      被上訴人戊○○有投資3筆、存款8筆、房屋及土地各1筆
      、汽車1部等情，亦經原法院及本院依職權調取稅務電子
      閘門財產所得調件明細表3份附於原審卷第25-36頁，及本
      院卷52-72頁可憑。本院審酌上開兩造之年齡、教育程度
      、社會地位、資力等情形，並被上訴人丁○○為上訴人己
      ○○之兄，被上訴人戊○○、丙○○、乙○○與上訴人甲
      ○○為表兄弟，兩造前即為廖林職之奉養問題迭生爭執，
      互有控訴，此次在馬路上之公眾得見聞之場所毆打上訴人
      成傷、上訴人受傷程度匪重、被上訴人迄仍否認有傷害行
      為，未與上訴人達成民事和解等一切情狀，認上訴人己○
      ○、甲○○各請求非財產上損害賠償60,000元為適當。上
      訴人以原審判決精神慰撫金過少云云置辯，即不足採信。
    3.綜上，上訴人己○○得請求給付之金額為63,200元（3,20
      0+60,000=63,200），上訴人甲○○則為63,949元（3,949
      +60,000=63,949）。
六、綜上所述，上訴人依民法第184條第1項前段、第185條第1項
    及第195條第1項之規定，請求被上訴人應連帶給付上訴人己
    ○○63,200元，上訴人甲○○63,949元，及均自起訴狀繕本
    送達之翌日即96年6月1日起至清償日止，按年息5%計算之利
    息，為有理由，應予准許。超過上開範圍之請求，為無理由
    ，應予駁回。原審就上開不應准許部分，為上訴人敗訴之判
    決，及駁回其假執行之聲請，並無不合。上訴意旨指摘原判
    決此部分不當，求予廢棄改判，為無理由，應予駁回。
七、本件事證已臻明確，兩造其餘主張陳述及所提之證據，經審
    認後認無礙勝負之判斷，爰不一一論列，附此敘明。
八、據上論結，本件上訴為無理由，依民事訴訟法第449條第1項
    、第78條、第85條第1項前段，判決如主文。
中    華    民    國    97    年    2     月    12    日
                    民事第五庭
                        審判長法  官  魏麗娟
                              法  官  陳博享
                              法  官  蔡芳齡
正本係照原本作成。
不得上訴。
中    華    民    國    97    年    2     月    15    日
                              書記官  蔡錦輝


司法院資訊處製作；財團法人民間司法改革基金會備份。
